# 联营公司回购其原母公司全部股份，导致本公司被动成为其全资母公司？

提问人：realwey 时间：2011-10-26 23:29:02
如联营公司回购其原母公司全部股份，导致本公司被动成为其全资母公司，是否属于企业合并准则范畴之内？对价以及取得的相应资产分别是什么？请教各位坛友。

回答人：chenyiwei
回复 realwey 的帖子
在这个案例中，本公司原先不控制该联营企业，现在具有了控制权，应构成一项企业合并，属于企业合并准则的规范范围。具体应按解释 4号第三条关于分步购买取得控制权的规定处理。在合并报表层面，视同按本公司所持股权的公允价值出售原持有的对联营企业投资，随即按同一公允价值购入一项对全资子公司的股权投资。所以合并报表层面确认的损益等于该购买日公允价值与原先的权益法长期股权投资账面价值的差额。

回答人：chenyiwei
回复 claudinefra 的帖子
是的，属于解释 4 号第四条规定的处置子公司部分股权导致丧失控制权的情况。在合并报表层面，相当于按原持股份的公允价值出售原先的对子公司长期股权投资，合并报表层面确认的处置损益等于该处置日公允价值与被处置股权对应的子公司净资产在合并报表层面所示账面价值之间的差额。如原先有其他综合收益的，也一并转入处置损益。

提问人：claudinefra 时间：2011-10-27 22:52:37
回复 chenyiwei 的帖子
那么，我的理解是，以上两种情况，其实除了在个别报表中少了实际收购或处置时的那笔分录，其他的（包括合并报表的处理)都和分部购买和处置一部分投资的会计处理是一样的。通过举例，烦请陈版再确认一下我的理解是否正确：
第一种情况（取得公司控制权)，A公司原持有B公司40%的股权，因另一股东回购股份，现持有B公司100%的股份，那么股权变动之日，个别报表中A公司不做任何处理，合并报表中，将A公司100%股份的公允价值与个别报表中的账面价值之差，调整长投和损益，商誉的金额为100%股权的公允价值减去B公司在当日的可辨认净资产公允价值。 第二种情况(视同处置股权)，A公司原持有B公司60%的股权，因稀释导致持股比例下降为40%，那么股权变动之日，个别报表中A公司将按权益法追溯调整长投的账面价值。合并报表中，将40%的股权的公允价值和这40%的股权对应的子公司净资产在合并报表中的账面价值之差，调整长期股权投资并计入损益。
(您在上面回复中提到，合并报表层面确认的处置损益等于该处置日公允价值与“被处置股权对应的”子公司净资产在合并报表层面所示账面价值之间的差额，我认为应该是与“剩余股权对应的”账面价值，请您指正！）

回答人：chenyiwei
基本是这样。第二点感谢指正！

提问人：kaipi 时间：2011-10-28 14:50:27
回复 chenyiwei 的帖子
陈版主，按照您说的，我仔细看了看书，分步购买取得控制权和处置子公司部分股权导致丧失控制权，在编制合并报表的时候，后来都按照公允价值进行了调整，这是什么理念呢？

回答人：chenyiwei
这是新的企业合并和合并报表准则下的一个重要理念“导致跨越会计处理界限的重大经济事项”。本版面上已经讨论过多次，你可以搜索一下。